【裁判字號】    98,上易,259
【裁判日期】    980319
【裁判案由】    詐欺
【裁判全文】
臺灣高等法院臺中分院刑事判決         98年度上易字第259號
上  訴  人  臺灣臺中地方法院檢察署檢察官
被      告  甲○○
上列上訴人因被告詐欺案件，不服臺灣彰化地方法院97年度易字
第519號，中華民國97年12月29日第一審判決（起訴案號：臺灣
彰化地方法院檢察署97年度偵字第2123號，併辦案號：臺灣臺南
地方法院檢察署96年度偵字第18430號），提起上訴，本院判決
如下：
    主  文
原判決撤銷。
甲○○幫助意圖為自己不法之所有，以詐術使人將本人之物交付
，處拘役伍拾日，如易科罰金，以新臺幣壹仟元折算壹日。
    事  實
一、甲○○為智識健全之成年人，雖可預見提供金融帳戶存摺、
    金融卡（含密碼）予他人使用，有遭他人利用作為詐欺取財
    工具之可能，仍不違其本意，基於幫助詐欺取財之未必故意
    ，於民國（下同）96年5 、6 月間，在某不詳地點，將其所
    申設之寶華商業銀行中港分行金融帳戶（帳號000000000000
    0000000 號）存摺、提款卡（含密碼）等物，提供予真實姓
    名、年籍不詳之詐欺集團男性成年成員使用，容任前開成年
    男子及其所屬詐欺集團成員作為詐欺取財之工具。嗣該詐欺
    集團成員取得前揭帳戶資料後，即共同基於意圖為自己不法
    所有之犯意聯絡，於96年7月16日下午1時30分許，由某自稱
    「楊文斌」之真實姓名、年籍不詳之成年男性成員，透過網
    路MSN與丙○○聯繫，佯稱：可以代簽香港六合彩，一定會
    中獎云云，致丙○○信以為真、陷於錯誤，而於同日下午4
    時55分許，在彰化縣員林鎮員林郵局第4支局，匯款新臺幣
    （下同）30,000元入前開甲○○所申設之寶華商業銀行金融
    帳戶內。後因丙○○察覺受騙，報警處理，始循線查悉上情
    。
二、案經彰化縣警察局員林分局報請臺灣彰化地方法院檢察署檢
    察官偵查起訴。
    理  由
一、上開事實，業據被告甲○○坦承不諱，核與證人即被害人丙
    ○○於警詢中所為之證述相符（警卷第1、2頁），復有中華
    郵政公司自動櫃員機儲戶交易明細表1紙、寶華商業銀行中
    港分行96年7月31日（96）寶港字第278號函1紙、被告寶華
    商業銀行開戶資料及交易明細資料各1份等件在卷可稽（警
    卷第3至12頁），被告自白核與事實相符，事證明確，犯行
    洵堪認定。
二、查被告僅提供該帳戶存摺等相關物品，為前開真實姓名、年
    籍不詳之詐騙集團成員實施詐欺取財犯行提供助力，尚無被
    告有以自己實施詐欺取財犯罪之意思而與上開真實姓名、年
    籍不詳之詐騙集團成員有共同詐欺取財犯罪之犯意聯絡，或
    有直接參與詐欺取財犯罪構成要件行為之分擔情事，被告僅
    屬幫助犯，是核被告所為，係犯刑法第30條第1項前段、第
    339條第1項之幫助詐欺取財罪。臺灣臺南地方法院檢察署96
    年度偵字第18430號移請併案審理之事實，與起訴書書所載
    之如本判決事實欄一所示之部分，係屬同一事實，本院自應
    併為審理，附此敘明。被告幫助他人犯前開罪名，依刑法第
    30條第2項之規定按正犯之刑減輕之。原審雖予被告論科，
    惟查被告甲○○迭於警詢時及偵查中多次設詞狡辯，犯後態
    度不佳，雖於原審審理中自白犯行，仍難即認被告犯後態度
    良好，原審僅輕判拘役五十日，又予宣告緩刑，檢察官上訴
    認所量刑度顯屬輕縱而有不當等情，為可採取，應由本院將
    原判決撤銷改判。爰審酌被告之素行、犯罪之動機、目的，
    及提供帳戶存摺等物予他人使用之手段，造成犯罪偵查困難
    ，幕後犯罪人得以逍遙法外，致使此類犯罪手法層出不窮，
    嚴重危害交易秩序與社會治安，對被害人丙○○所生之損害
    ，與被告犯後終能坦承犯行、賠償被害人丙○○30,000元之
    損失（原審卷第110、112、113頁）等一切情狀，量處如主
    文第二項所示之刑，並諭知易科罰金之折算標準。又被告交
    付予前揭真實姓名、年籍不詳之詐騙集團成員之前開存摺、
    提款卡（含密碼），雖係被告供犯本件之罪所用之物，然既
    已交付上開真實姓名、年籍不詳之詐騙集團成員使用，且並
    無約定交還之時間，顯見被告已有移轉所有權予該真實姓名
    、年籍不詳之詐騙集團成員之意。從而，上揭物品既非被告
    所有之物，且均非違禁物，爰不另宣告沒收。再所謂幫助犯
    係指就他人之犯罪加以助力，使其易於實施之積極的或消極
    的行為而言。其犯罪態樣與實施犯罪之正犯有異，其所處罰
    者，乃其提供助力之行為本身，而非正犯實施犯罪之行為。
    因此幫助犯不適用責任共同之原則，對正犯所有供犯罪所用
    或因犯罪所得之物，勿庸併為沒收之宣告。是前開存摺、提
    款卡（含密碼）雖係上揭真實姓名、年籍不詳之詐騙集團成
    員所有，供犯罪所用之物，對於幫助犯之被告自毋庸宣告沒
    收，併予敘明。
三、據上論斷，應依刑事訴訟法第369條第1項前段、第364條、
    、第299條第1項前段，刑法第30條第1項前段、第2項、第
    339條第1項、第41條第1項前段，刑法施行法第1條之1第1項
    、第2項前段，判決如主文。
本案經檢察官乙○○到庭執行職務。
中    華    民    國    98    年    3     月    19    日
            刑事第一庭    審判長法  官  陳  紀  綱
                                法  官  張  智  雄
                                法  官  陳  欣  安
以上正本證明與原本無異。
不得上訴。
                                書記官  吳  姁  穗
中    華    民    國    98    年    3     月    19    日
附錄：
中華民國刑法第339條第1項
意圖為自己或第三人不法之所有，以詐術使人將本人或第三人之
物交付者，處五年以下有期徒刑、拘役或科或併科一千元以下罰
金。


司法院資訊處製作；財團法人民間司法改革基金會備份。
